臺灣臺北地方法院民事判決　　　　　　 95年度簡上字第695號
　　上　訴　人　甲○○
　　被 上 訴人　中華電信股份有限公司台灣北區電信分公司
　　法定代理人　丁○○
　　訴訟代理人　乙○○
上列當事人間給付電信費事件，上訴人對於中華民國95年10月27
日本院新店簡易庭95 年度店簡字第502號第一審判決，提起上訴
，本院於中華民國96年3月9日言詞辯論終結，判決如下：
    主  文
上訴駁回。
第二審訴訟費用由上訴人負擔。
    事實及理由
一、被上訴人起訴主張：上訴人係伊公司之員工，其於民國88年
    11月29日以訴外人丙○○之代理人名義向伊租用0000000000
    、0000000000等行動電話門號（下稱系爭門號），惟上開門
    號自88年12月起至89年2月間共積欠新台幣（下同）139,542
    元費用。而丙○○事後前來簽立切結書否認上開授權申請門
    號行為，上訴人所為無權代理行為，自應負損害賠償之責，
    伊爰依民法無權代理之法律關係，求為命上訴人給付139,54
    2元，及自支付命令送達翌日即95年1月25日起至清償日止，
    按年息5%計算利息之判決。
二、上訴人則以：伊係被上訴人公司員工，負責在外行銷招攬客
    戶使用被上訴人公司之電信門號，伊係應被上訴人公司主管
    股長林汾蓮指示，才在丙○○申請書委託人欄位內簽名，伊
    自無以他人名義代理為法律行為之意思，自非無權代理；縱
    認伊係屬無權代理，但被上訴人既知悉此事，卻仍予以受理
    ，自非善意之相對人。又伊在外招攬客戶，僅負責行銷並無
    審核義務存在，而被上訴人受理申請應有審核義務，然就伊
    提出之申請人證件未詳加核對，顯未盡審核校對之義務，對
    本件損害之發生，顯與有過失，應減輕或免除伊賠償之責，
    且本件已逾民法第197條規定之2年請求權時效等語，資為抗
    辯。
三、原審依被上訴人所請判命上訴人給付139,542元及自95年1月
    25日起至清償日止，按年息5%計算之利息，上訴人聲明不服
    ，全部提起上訴，並於本院上訴聲明：(一)原判決廢棄。(二)被
    上訴人在第一審之訴駁回。被上訴人於本院答辯聲明：上訴
    駁回。
四、查上訴人於88年11月29日以丙○○名義填載行動電話業務申
    請書向被上訴人申辦0000000000、0000000000之行動電話門
    號，而上開門號自88年12月起至89年2月間共積欠139,542元
    費用，丙○○事後出具之切結書否認申請使用系爭門號等情
    ，為兩造所不爭，復有申請書、切結書、電話欠費明細表及
    88 年12月起至89年2月繳費通知單在卷可參（分見支付命令
    卷第2頁、第3頁反面，原審卷第23頁、第26頁至第32頁），
    堪信為真實。
五、按無權代理人責任之法律上根據如何，見解不一，而依通說
    ，無權代理人之責任，係直接基於民法之規定而發生之特別
    責任，並不以無權代理人有故意或過失為其要件，係屬於所
    謂原因責任、結果責任或無過失責任之一種，而非基於侵權
    行為之損害賠償。故無權代理人縱使證明其無故意或過失，
    亦無從免責，最高法院著有56 年台上字第305號判例足資參
    照。經查：
(一)、被上訴人主張上訴人無權代理丙○○申請系爭門號使用等情
    ，上訴人則以其並無代理丙○○申請系爭門號云云置辯，惟
    該紙行動電話業務租用申請書上委託書欄有上訴人於受託人
    簽章部分具名，且載有本受託人確實受申請人委託代辦本項
    業務，如有虛假偽冒，願負法律責任等語。又其上所有丙○
    ○資料，包括丙○○簽名部分，皆係上訴人所填載等情，業
    據上訴人於本院審理時陳明在卷（見本院卷第38頁），則上
    訴人除代為填載申請人資料外，連最基本應由申請人親自簽
    名部分，竟都代為簽署，則上訴人代理申辦系爭門號之情甚
    明。況證人即被上訴人公司股長林汾蓮於原審時證稱：公司
    規定如申請人未親自到場，則辦理的人必須在委託欄簽名，
    否則公司不會受理，故伊要求上訴人在委託欄簽名等語（見
    原審卷第56頁反面），是上訴人縱依被上訴人公司股長要求
    在申請書受託人欄簽名，亦與上訴人代為申辦系爭門號之情
    相符，則被上訴人主張上訴人係丙○○申辦系爭門號之代理
    人，堪予採信。
(二)、按當事人主張有利於己之事實者，就其事實有舉證之責任，
    民事訴訟法第277條第1項前段定有明文，主張法律關係存在
    之當事人，應就該法律關係發生所須具備之特別要件，負舉
    證之責任，最高法院著有48 年台上字第887號判例可參。查
    上訴人另以其確受丙○○之託申辦系爭門號云云置辯，則上
    訴人對於主張有權代理丙○○申辦系爭門號一節，自應舉證
    以實其說，而本件在88年辦理期間，係在全國換發新身分證
    之前，當時國人之身分證影本遭冒用之情，時所見聞，雖上
    訴人檢附丙○○身分證影本申辦系爭門號，惟上訴人既無法
    舉證證明確受丙○○委託代辦系爭門號，且上訴人對於丙○
    ○出具切結書真正，亦不爭執（見原審卷第21頁），則上訴
    人主張丙○○申辦系爭門號云云，自無可採。雖上訴人再辯
    稱：被上訴人知悉其係無權代理，被上訴人未加查證受理系
    爭門號之申請，亦與有過失云云，惟當時受理系爭門號申請
    之承辦股長林汾蓮，僅要求上訴人在受託人欄簽名而已，上
    訴人空言指稱被上訴人知悉其係無權代理云云，自無可採。
    又雖被上訴人具有核駁系爭門號申請之決定權，惟上訴人係
    無權代理等情，既為被上訴人所不知，則系爭門號遭人冒名
    申請盜打，自不能以被上訴人未預為駁回申請，而認其就系
    爭門號遭盜打之損害發生，亦與有過失。是上訴人執此認被
    上訴人就損害發生與有過失云云，亦無可採。
(三)、末查，上訴人於88年11月29日無權代理丙○○申請之系爭門
    號，積欠自88年12月起至89年2月間總計139,542元費用等情
    ，業據被上訴人提出上訴人所不爭之欠費明細表及繳費通知
    單為證，堪信為真。本件上訴人未經授權而以丙○○名義申
    辦系爭門號，致被上訴人受有上開電信費用之損失，則被上
    訴人本於無權代理法律關係請求上訴人賠償該費用及遲延利
    息，為有理由，應予准許。又民法並無特別規定無權代理請
    求權之消滅時效，則依民法第125 條規定一般請求權消滅時
    效應為15年，上訴人主張本件應適用民法第197條侵權行為2
    年短期時效云云，自屬有誤，是上訴人時效抗辯部分，亦為
    無理由。
六、綜上而論，被上訴人本於無權代理之法律關係，請求上訴人
    給付139,542元及自支付命令繕本送達翌日（即95年1月25日
    ）起至清償日止，按年息5%計算之利息，為有理由，應予准
    許。原審判命上訴人如數給付，並依職權宣告假執行，於法
    並無不合。上訴意旨指摘原判決不當，聲明廢棄改判，為無
    理由，應予駁回其上訴。
七、又本件事證已臻明確，兩造其餘攻擊防禦方法，及未經援用
    之證據，經本院斟酌後，認均不足以影響本判決之結果，自
    無逐一詳予論駁之必要，併此敘明。
八、據上論結，本件上訴為無理由。依民事訴訟法第436條之1第
    3 項、第449條第1項、第78條，判決如主文。
中　　華　　民　　國　　96　　年　　3 　　月　　23　　日
                        民事第一庭審判長法官  詹文馨
                                        法官  楊絮雲
                                        法官  傅中樂
以上正本係照原本作成。
本判決不得上訴。
中　　華　　民　　國　　96　　年　　3 　　月　　23　　日
                                      書記官  葉志昭
